【裁判字號】    95,訴,63
【裁判日期】    951017
【裁判案由】    損害賠償
【裁判全文】
臺灣雲林地方法院民事判決                95年度訴字第63號
原      告  甲○○
                        1號
訴訟代理人  林再輝律師
被      告  乙○○
                        9弄1.
上列當事人間損害賠償事件，原告提起刑事附帶民事訴訟（94年
度六交簡附民字第13號），由本院刑事庭移送前來，本院於中華
民國95年10月3日言詞辯論終結，判決如下：
    主  文
被告應給付原告新台幣拾柒萬柒仟捌佰零壹元，及自民國九十
五年六月八日起至清償日止，按年息百分之五計算之利息。
原告其餘之訴駁回。
訴訟費用由被告負擔十分之六，餘由原告負擔。
本判決原告勝訴部分，於原告以新台幣壹拾貳萬陸仟元為被告供
擔保後，得假執行。
原告其餘假執行之聲請駁回。
    事  實  及  理  由
壹、程序方面：
    按訴狀送達後，原告不得將原訴變更或追加他訴，但擴張或
    減縮應受判決事項之聲明者不在此限，民事訴訟法第255 條
    第1 項第3 款定有明文。本件原告起訴時僅請求被告給付新
    台幣（下同）647,061 元，及自起訴狀繕本送達翌日起至清
    償日止，按年息百分之5 計算之利息，然於言詞辯論期日中
    ，提出聲明書狀變更請求1,027,339 元，及自該書狀繕本送
    達翌日起至清償日止，按年息百分之5 計算之利息，核屬聲
    明之擴張行為，應屬合法，先予敘明。
貳、實體方面：
一、原告起訴主張：
  (一)被告於民國94年7 月29日22時50分許，駕駛車牌號碼BY-870
    2 號自用小客車，沿雲林縣斗六市○○路，由南往北方向行
    駛，途經同路與中興路交岔路口，理應注意車輛行駛時，駕
    駛人應注意車前狀況，隨時採取必要之安全措施及汽車行駛
    至交岔路口，轉彎車應讓直行車先行，並遵守交通號誌之指
    示行車。而依當時情形，又無不能注意之情事，竟疏於注意
    ，於通過上開交岔路口時，貿然加速行駛右轉中興路，未留
    意車輛及閃光紅燈號誌之警示表示注意路況，隨時為停車之
    準備，致與原告所駕駛，沿斗六市○○路由西往東方向行駛
    ，車牌號碼2009-JZ 號之自用小客車（下稱系爭汽車）發生
    碰撞，原告因而受有頭部外傷併頭皮撕裂傷、左手臂擦傷、
    頭椎外傷併第5 、6 節頸椎骨折、第4 、5 、6 節神經根受
    損之傷害。被告過失傷害行為，業經本院以94年度交簡字第
    261號判決被告過失傷害人，處拘役30日確定。
  (二)原告因被告之不法侵害行為，受有財產上及非財產上之損害
    ，原告依民法第184 條第1 項前段、第2 項、第191 條之2
    、第193 條第1 項、第195 條第1 項、196 條，請求被告就
    原告所受之下列損害負賠償責任：
  醫療費用部分：原告因本件車禍受傷，支出醫療費用共計81
    ,011 元 。
  看護費用部分：原告發生車禍後先至洪揚醫院後轉至竹山秀
    傳紀念醫院診治，持續治療至94年9 月17日始出院，自94年
    7 月30日起至94年9 月7 日由妻子看護，以每日1,000 元計
    算，應有4 萬元之看護費損失；自94年9 月8 日起至94年9
    月17日止，因家人無法照顧而僱請看護照料，共支出1 萬元
    ，合計損失5萬元。
  交通費用部分：原告受傷期間前往醫院接受治療及復健，共
    支出車資16,050元。
  精神慰撫金部分：原告為40年12月16日生，國小畢業，受傷
    當時以打零工維生，每月僅有18,000元之收入，為低收入戶
    ，因車禍所受傷勢嚴重，雖經手術治療，迄今仍無法正常工
    作，必須定期復健治療，精神上當受有重大之痛苦，爰請求
    50萬元之精神上損害賠償。
  車輛損害部分：系爭汽車為原告於94年1 月4 日以532,000
    元所購買，於同年7 月29日即發生本件車禍，因原告無錢修
    復，於同年10月3 日於未修理之情形下以10萬元出賣他人。
    倘系爭汽車未遭碰撞，於車禍發生時之價值折舊計算應為48
    0,278 元，則原告得主張之車體損害賠償額為380,278 元。
    並聲明：(1)被告應給付原告1,027,399 元，及自95年6 月6
    日聲明狀繕本送達翌日起至清償日止，按年息百分之5 計算
    之利息。(2)訴訟費用由被告負擔。(3)原告願供擔保，請准宣
    告假執行。
二、被告抗辯意旨：對於被告為本件車禍肇事主因及原告所請求
    醫療費用、看護費用、交通費用、車輛損害部分均不爭執，
    但是被告無資力賠償。並聲明：(1)原告之訴駁回。(2)訴訟費
    用由原告負擔。
三、得心證之理由：
  (一)原告主張被告於94年7 月29日22時50分許，駕駛車牌號碼BY
    -8702 號自用小客車，沿雲林縣斗六市○○路，由南往北方
    向行駛，途經同路與中興路交岔路口，理應注意車輛行駛時
    ，駕駛人應注意車前狀況，隨時採取必要之安全措施及汽車
    行駛至交岔路口，轉彎車應讓直行車先行，並遵守交通號誌
    之指示行車。而依當時情形，又無不能注意之情事，竟疏於
    注意，於通過上開交岔路口時，貿然加速行駛右轉中興路，
    未留意車輛及閃光紅燈號誌之警示表示注意路況，隨時為停
    車之準備，致與原告所駕駛，沿斗六市○○路由西往東方向
    行駛之系爭汽車發生碰撞，原告因而受有頭部外傷併頭皮撕
    裂傷、左手臂擦傷、頭椎外傷併第5 、6 節頸椎骨折、第4
    、5 、6 節神經根受損傷害之事實，業據其提出診斷證明書
    、台灣雲林地方法院檢察署94年度偵字第3947號聲請簡易判
    決處刑書為證，復為被告所不爭執，堪信為真實。
  (二)按因故意或過失，不法侵害他人之權利者，應負損害賠償責
    任。不法侵害他人之身體或健康者，對於被害人因此喪失或
    減少勞動能力或增加生活上之需要時，應負損害賠償責任。
    不法侵害他人之身體、健康者，被害人雖非財產上之損害，
    亦得請求賠償相當之金額。不法毀損他人之物者，被害人得
    請求賠償其物因毀損所減少之價額。民法第184 條第1 項前
    段、193 條第1 項、195 條第1 項前段、第196 條分別定有
    明文。查原告因被告之過失行為而受有前揭傷害，則原告受
    傷之結果與被告之過失行為間，即有相當因果關係，從而原
    告本於侵權行為損害賠償請求權，訴請被告應賠償損害，自
    屬於法有據。至原告請求被告給付之各項損害賠償，是否准
    許，分述如次：
  醫療費用部分：原告因被告之過失所受傷害入院治療，經原
    告提出醫療費用收據，共支出81,011元之事實，為被告所不
    爭執，是原告就醫療費用部分請求81,011元，為有理由，應
    予准許。
  看護費用部分：按親屬間之看護，縱未實際支出費用，因親
    屬看護所付出之「勞務」，本質上仍然可以評價為金錢，只
    是因為二者身份關係密切而免除支付義務，此種親屬基於身
    份關係之恩惠，自不能由加害人受惠，故應衡量比照僱用職
    業護士看護情形，認被害人受有相當親屬看護費之損害，得
    向加害人請求賠償，最高法院86年台上字第2005號、89年台
    上字第1749號判決意旨參照。原告主張發生車禍後，不能自
    理生活，自94年7 月30日起至94年9 月7 日止由妻子看護，
    自94年9 月8 日起至94年9 月17日止，因家人無法照顧而僱
    請看護照料，此部分受有損害5 萬元之事實，業據其提出看
    護費用收據1 紙為證，復為被告所不爭執，是原告就此部分
    請求5萬元，為有理由，應予准許。
  交通費用部分：原告主張其受傷後前往醫院接受治療及復健
    ，共支出車資16,050元之事實，業據其提出收據及估價單等
    件為證，亦為被告所不爭執，是原告就此部分請求16,050元
    ，為有理由，應予准許。
  精神慰撫金部分：原告因本次車禍事故，受有頭部外傷併頭
    皮撕裂傷、左手臂擦傷、頭椎外傷併第5 、6 節頸椎骨折、
    第4 、5 、6 節神經根受損之傷害，曾住院接受頸椎固定手
    術等情，有診斷證明書可稽，身體上及精神上因本件事故受
    有相當程度之痛苦折磨自不待言。又原告為國小畢業，以打
    零工維生，被告台中家商畢業，現為家庭主婦，原告名下財
    產僅有汽車1 輛，並領有低收入戶證明，被告並無任何財產
    ，此有兩造所不爭執之低收入戶證明書、財產歸屬資料清單
    可查，是本院審酌原告所受之痛苦程度、被告之加害程度及
    兩造之身分、地位、經濟能力等，認原告請求50萬元之精神
    慰撫金，尚屬過高，應予核減為20萬元，始為允當，逾此部
    分之請求，為無理由，應予駁回。
  車輛損害部分：原告主張因本件車禍受有車體損害380,278
    元之事實，業據其提出匯豐汽車客戶交車確認表、統一發票
    、汽車新領牌照登記書、汽車委賣合約書等件為證，復為被
    告所不爭執，是原告此部分請求380,278 元之損害，為有理
    由，應予准許。
  (三)再按，保險人依本法規定給付之保險金，視為被保險人損害
    賠償金額之一部分；被保險人受賠償請求時，得扣除之，強
    制汽車責任保險法第32條定有明文。經查：原告因本件車禍
    已受領強制汽車責任保險金97,671元乙節，為其自承在卷，
    參照首開說明，在原告受領97,671元金額範圍內，已免除被
    告之損害賠償責任，是此部分金額自應予以扣除。
  (四)另按損害之發生或擴大，被害人與有過失者，法院得減輕賠
    償金額，或免除之。民法第217 條第1 項定有明文。又民法
    第217 條第1 項規定之目的，在謀求加害人與被害人間之公
    平，故在裁判上法院得以職權減輕或免除之。最高法院74年
    台上字第1170號、85年台上字第1756號判例參照。經查：本
    件原告係行經號誌為閃光黃燈之交岔路口，未暫停讓幹道車
    先行，而與行經號誌為閃光紅燈交岔路口之被告發生車禍等
    情，有道路交通事故調查報告表、台灣省雲嘉區車輛行車事
    故鑑定委員會鑑定意見書在卷可憑，且兩造就本件車禍均有
    過失乙節亦不爭執，揆諸前開最高法院之見解，本件應依民
    法第217 條第1 項之規定，依職權減輕被告之賠償金額。是
    本院審酌兩造之過失程度，認行駛於幹線道之原告於損害發
    生應負10分之4 之過失責任，行駛於支線道之被告應負10分
    之6 過失責任，而原告因本件車禍所受損害金額為727,339
    元（81,011+50,000 +16,050+200,000+380,278=727,339）
    ，扣除其已受領之金額97,671元後為629,668 元，因此被告
    所負損害賠償金額應依此比例減為377,801 元（元以下四捨
    五入）。
  (五)綜上所述，原告依侵權行為之法律關係，請求被告給付377,
    801 元，及自95年6 月6 日聲明狀繕本送達被告之翌日（即
    95年6 月8 日）起至清償日止，依年息百分之5 計算之利息
    範圍內，為有理由，應予准許。逾此範圍之請求，為無理由
    ，應予駁回。原告陳明願供擔保，聲請宣告假執行，就其勝
    訴部分，核無不合，爰酌定相當擔保金額准許之；至原告敗
    訴部分，其假執行之聲請已失所附麗，應予駁回。
  (六)本件係原告於刑事訴訟程序中附帶提起之民事損害賠償事件
    ，經本院刑事庭依刑事訴訟法第504 條第1 項規定裁定移送
    前來，刑事附帶民事訴訟本無徵收裁判費，而原告於審理過
    程，擴張請求修車費用部分，須繳納裁判費（本院已准予訴
    訟救助之聲請確定），此車損部分，依雙方勝敗比例，由被
    告負擔10分之6，餘由原告負擔。
四、訴訟費用負擔之依據：民事訴訟第79條。
中    華    民    國    95    年    10    月    17    日
                       民事第二庭
                                  法  官  吳錦佳
以上正本證明與原本無異。
如不服本判決，應於送達後20日內，向本院提出上訴狀並表明上
訴理由，如於本判決宣示後送達前提起上訴者，應於判決送達後
20日內補提上訴理由書（須附繕本）。
中    華    民    國    94    年    10    月    12    日
                                  書記官  朱克文


司法院資訊處製作；財團法人民間司法改革基金會備份。
